【裁判字號】    92,訴,438
【裁判日期】    920626
【裁判案由】    清償借款
【裁判全文】
臺灣彰化地方法院民事判決  九十二年度訴字第四三八號
    原      告  台灣土地銀行
    法定代理人  甲○○
    訴訟代理人  乙○○
    被      告  戊○○○○○○.
                              .
                丁○○        .
    兼  右二人
    訴訟代理人  丙○○        .
右當事人間請求清償借款事件，本院判決如左：
    主      文
被告應連帶給付原告新台幣捌拾萬元及如附表所示之利息、違約金。
訴訟費用由被告連帶負擔。
    事實及理由
一、原告起訴主張：被告戊○○○○○○○○○○○○邀同被告丙○○、丁○○為連
    帶保證人於民國（下同）八十七年九月二十九日向原告借款新台幣（下同）八十
    萬元，約定借款期限自八十七年九月二十九日起至九十年九月二十九日止，並約
    定利息按年息百分之八．五計算，其逾期在六個月以內者按上開利率百分之十，
    超過六個月以上部分，按上開利率百分之二十計算違約金。其後，雙方合意變更
    借款期間至九十一年九月二十九日屆至，利率調降為百分之六．０七。詎上開借
    款於九十一年九月二十九日清償日到期後，被告等除繳至九十一年八月二十八日
    外，尚欠本金八十萬元及利息、違約金未清償。爰訴請判決被告等應連帶給付原
    告八十萬元及自九十一年八月二十九日起至清償日止，按年息百分之六．０七計
    算之利息，自九十一年九月三十日起逾期清償在六個月以內者，均按上開利率百
    分之十，超過六個月部分，按上開利率百分之二十計算之違約金等語。
二、經查原告前開主張之事實，已據其提出借據、本票、變更借據契約等件為憑，並
    為被告等自認無訛，堪信為真實。至被告等雖陳稱：目前無資力償還等語。惟按
    債務人所負之金錢債務，並不得因其無資力而免除其清償義務（最高法院二十二
    年度上字第三一八０號判例意旨參照）。故被告等上開所辯無資力償還一節，縱
    使非虛，亦不能據為免責之正當事由。次按消費借貸之借用人應於約定期限內，
    返還與借用物種類、品質、數量相同之物，為民法第四百七十八條前段所明定。
    再揆之同法第二百七十二條第一項及第二百七十三條第一項之規定，數人負同一
    債務，明示對於債權人各負全部給付之責任者，債權人，得對其中之一人或數人
    或其全體，同時或先後請求全部或一部之給付。而保證債務之所謂連帶，係指保
    證人與主債務人負同一債務，對於債權人各負全部給付之責任者而言，此觀之民
    法第二百七十二條第一項規定連帶債務之文義可明（最高法院四十五年台上字第
    一四二六號判例意旨參照）。從而，原告本於消費借貸契約、連帶債務及連帶保
    證契約之法律關係，請求被告等連帶給付八十萬元及如附表所示之利息、違約金
    ，自屬正當，應予准許。
據上論結，本件原告之訴為有理由，依民事訴訟法第八十五條第二項，判決如主文。
中      華      民      國    九十二    年      六      月    二十六    日
                                    民事第一庭
~B法      官  蔡紹良
右為正本係照原本作成。
如對本判決上訴，須於判決送達後二十日內向本院提出上訴狀。
~B法院書記官  田慧賢
中      華      民      國    九十二    年      六      月    二十六    日
~F0
附表：
┌───────┬───────┬─────┬────┬─────────┬───────────────────┐
│借款本金      │借款餘額      │借款日    │年利率  │利息              │違約金                                │
│（新台幣）    │（新台幣）    │          │        │                  │                                      │
├───────┼───────┼─────┼────┼─────────┼───────────────────┤
│捌拾萬元      │捌拾萬元      │八十七年九│百分之六│自九十一年八月二十│自九十一年九月三十日起至清償日止，在六│
│              │              │月二十九日│．０七  │九日起至清償日止按│個月內者，按上開利率之一成計算，如超過│
│              │              │          │        │上開利率計算。    │六個月以上者，按上開利率二成計算。    │
└───────┴───────┴─────┴────┴─────────┴───────────────────┘


司法院資訊處製作；財團法人民間司法改革基金會備份。
